【裁判字號】    89,交上易,1510
【裁判日期】    890921
【裁判案由】    過失傷害
【裁判全文】
臺灣高等法院臺南分院刑事判決         八十九年度交上易字第一五一號 Ｃ
      上  訴  人  臺灣臺南地方法院檢察署檢察官
      上  訴  人
      即  被  告  乙  ○  ○
右上訴人因過失傷害案件，不服臺灣臺南地方法院八十九年度交易字第一七三號中華
民國八十九年七月二十日第一審判決（起訴案號：臺灣臺南地方法院檢察署八十八年
度偵字第一四二八○號），提起上訴，本院判決如左：
      主      文
原判決撤銷。
乙○○因過失傷害人致重傷，累犯，處有期徒刑柒月。
      事      實
一、乙○○曾犯竊盜罪，經臺灣臺南地方法院判處有期徒刑一年確定，於民國八十五
    年十一月十一日假釋出獄，八十六年二月七日假釋期滿。復於民國八十八年八月
    七日二十一時四十五分許，騎乘車燈已損壞無法開啟點亮及馬表損壞之車牌號碼
    ＮＧＺ—８５８號重型機車，後載林彥儒沿台南市○○○路快車道由東向西（起
    訴書誤為由西向東）行駛，途經公園南路一四二七號路燈前，理應注意機車在市
    區道路行駛時，時速不得超過四十公里，且車輛行駛時，駕駛人應注意車前狀況
    ，隨時採取必要之安全措施。而依當時情形，又無不能注意之情事，竟疏於注意
    ，於行經上開路段時，貿然超速行駛，未留意車輛及燈光號誌之警示表示注意路
    況，適同一時、地，行人丙○○欲徒步由北向南穿越肇事地點道路，亦疏未注意
    左右來車，而貿然徒步穿越上開路段，由於雙方有上述之疏失，乙○○見丙○○
    穿越道路時，閃避煞車皆已不及，因而撞及丙○○，致丙○○受有頭部外傷併腦
    挫傷及顱內出血之傷害，現已呈植物人之重傷害狀態。乙○○則於肇事後犯罪未
    被有偵查權之公務員或機關發覺前，向警員自首坦承犯行，進而接受裁判。
二、案經被害人之妻甲○○訴由台南市警察局第五分局移送臺灣臺南地方法院檢察署
    檢察官偵查起訴。
      理    由
一、訊之上訴人即被告乙○○對於右揭時地騎乘重型機車超速行駛於市區，致撞擊被
    害人丙○○受傷之事實，坦承不諱，核與告訴人甲○○之指訴及證人林彥儒之證
    訴情節相符，並有道路交通事故調查報告表及現場相片等在卷可參，而被害人因
    此受有頭部外傷併腦挫傷及顱內出血之傷害，對其身體有難治之傷害，已呈植物
    人之狀態等情，亦有財團法人長庚紀念醫院診斷證明書影本一紙附卷可稽。按車
    輛行駛時，駕駛人應注意車前狀況，隨時採取必要之安全措施及車輛在市區道路
    行駛時，時速不得超過四十公里，並遵守交通號誌之指示行車。道路交通安全規
    則第九十三條第一項第一款、第九十四條第三項各定有明文。被告駕車自應注意
    上述道路交通安全規定，且依當時路狀，又無不能注意之情形，竟疏不注意為之
    ，以致肇事，致人受重傷，被告自有過失。雖本件被害人徒步穿越肇事地點道路
    ，亦疏未注意左右來車，而貿然徒步穿越上開路段，與有過失，然仍不能因被害
    人之過失，而解免被告之罪責。本件經送台灣省台南區車輛行車事故鑑定委員會
    及臺灣省車輛行車事故覆議鑑定委員會鑑定結果，亦認定被告與被害人之過失同
    為肇事原因，此有該二委員會八十九年一月十四日南鑑字第八八一四七四號及八
    十九年六月二日府覆議字第八九○五七五號鑑定意見書在卷可憑。則被告過失駕
    駛行為，與被害人之受傷間，確具有相當因果關係，事證明確，被告過失致重傷
    害犯行，堪予認定。至被告聲請傳訊處理事故之警員及調查被害人穿越馬路時是
    否仍在聽手機電話，因本件事證雙方過失情節已明確，無再予傳訊調查之必要，
    併此敘明。
二、核被告所為，係犯刑法第二百八十四條第一項後段之過失傷害人致重傷罪。其曾
    犯竊盜罪，經臺灣臺南地方法院判處有期徒刑一年確定，於民國八十五年十一月
    十一日假釋出獄，並於八十六年二月七日假釋期滿執行完畢，有台灣台南地方法
    院檢察署刑案資料查註紀錄表在卷可按，其於五年之內再犯本件有期徒刑以上之
    罪，為累犯，應依法加重其刑。又被告於肇事後犯罪未被有偵查權之公務員或機
    關發覺前，向警方自首坦承犯行，進而接受裁判，有警訊筆錄及道路交通事故調
    查報告表各一件在卷可稽，依自首之規定減輕其刑，並依法先加後減。
三、原審予被告論科，固非無見，惟被告係犯過失傷害人致重傷罪，原判決理由欄第
    二項指稱被告所為，係犯刑法第二百八十四條第一項前段之過失傷害罪，事實與
    理由矛盾，顯有未洽。檢察官依告訴人之聲請上訴意旨以原審量處被告有期徒刑
    七月過輕指摘原判決不當。惟過失傷害人致重傷罪，其法定本刑為處「一年以下
    有期徒刑、拘役或五百元以下罰金」，被告雖係累犯要加重其刑，然被告於犯罪
    後自首，依法應減輕其刑，則原判決量處被告有期徒刑七月，尚屬妥適；又被告
    上訴意旨以其機車裝有大燈，而原判決竟稱被告機車無大燈，且被告有意和解，
    但告訴人方面漫天叫價，致被告無力負擔，而未達成和解，且原審量刑過重等由
    ，指摘原判決不當。惟被告於原審供承其機車車燈已壞掉在卷，則原判決稱被告
    「騎乘無車燈機車」係「騎乘車燈損壞無法開啟點亮之機車」之誤，與案情之認
    定不生影響，而雙方未能達成和解乙事，屬被告犯罪後之態度良否問題，原判決
    於量刑時已審酌在內，原判決量刑尚屬妥適，是檢察官與被告上訴雖均不足採，
    但原判決既有前揭可議之處，即無可維持，應由本院撤銷原判決改判。爰審酌被
    告品性及智識程度、騎乘無車燈之重型機車於市區內超速行駛，過失程度嚴重、
    犯罪所生之危害及犯後態度等一切情狀，量處被告有期徒刑七月，以資懲儆。
據上論結，應依刑事訴訟法第三百六十九條第一項前段、第三百六十四條、第二百九
十九條第一項前段，刑法第二百八十四條第一項後段、第四十七條、第六十二條前段
，罰金罰鍰提高標準條例第一條前段，判決如主文。
本案經檢察官李傳來到庭執行職務。
中    華    民    國      八十九      年      九      月      二十一    日
                                  臺灣高等法院臺南分院刑事第三庭
                                      審判長法官  黃    聰    明
                                            法官  楊    省    三
                                            法官  黃    三    哲
右正本證明與原本無異。
不得上訴。
                                      法院書記官  陳    淑    貞
中    華    民    國      八十九      年      九      月     二十二     日
附錄本案論罪科刑適用之法條：
刑法第二百八十四條第一項：因過失傷害人者，處六月以下有期徒刑、拘役或五百元
                          以下罰金，致重傷者，處一年以下有期徒刑、拘役或五
                          百元以下罰金。


司法院資訊處製作；財團法人民間司法改革基金會備份。
